【裁判字號】    94,訴,856
【裁判日期】    950609
【裁判案由】    損害賠償
【裁判全文】
臺灣士林地方法院民事判決               94年度訴字第856號
原      告  甲○○
訴訟代理人  吳啟孝律師
複代理人    陳家淳律師
被      告  乙○○
訴訟代理人  楊仲傑律師
上列當事人間損害賠償事件，本院於民國95年5 月26日言詞辯論
終結，判決如下：
    主  文
原告之訴及假執行之聲請均駁回。
訴訟費用由原告負擔。
    事實及理由
壹、程序方面：
    按訴狀送達後，原告不得將原訴變更或追加他訴，但擴張或
    減縮應受判決事項之聲明者，不在此限，民事訴訟法第255
    條第1 項第3 款定有明文。經查，本件原告原起訴請求被告
    給付原告新台幣（以下同）1,283,354 元，及自92年7 月27
    日起至清償日止，按年利率百分之5 計算之利息，於起訴狀
    送達後，減縮訴之聲明為被告應給付原告1,085,365 元，及
    自起訴狀繕本送達翌日起至清償日止，按年利率百分之5 計
    算之利息，核屬首揭法條規定之減縮應受判決事項之聲明，
    應予准許。
貳、實體方面：
一、原告起訴主張略以：92年7 月26日下午4 時許，原告騎乘車
    牌號碼ＢＦＮ－920 之普通重型機車，沿淡水鎮○○○路由
    台北往淡水方向行駛，當時原告係騎行中間車道，適行經淡
    水中正東路淡水捷運站以及中國石油加油站前（往沙崙方向
    ），適有被告駕駛車牌號碼7 Ｅ－6589之自用小客車同向行
    駛該處（當時被告所駕駛之車輛係位於原告機車之左後方，
    但極為接近原告之機車），詎料，被告乙○○疏未注意車身
    貿然右偏，原告見狀閃避不及，被告駕駛車輛之車前右側先
    係擦撞原告機車左後側，隨後車右身及車右後側擦撞原告之
    機車左後側、左下肢及左前車頭，當時原告機車雖未倒地，
    但因原告左下肢遭車輛擦撞疼痛難耐，一時無法站立，人車
    遂停置於中間車道（即中國石油加油站前），原告亦因此受
    有左距股裂傷後併距股下關節炎，機車左前車頭及機車左後
    側受損。被告於行車時，依照道路交通安全規則第94條第3
    項之規定，本應隨時注意車前後左右之狀況及車輛併行之間
    隔，並隨時採取必要之安全措施，然被告竟疏未注意，致原
    告因此受傷，機車左前車頭及機車左後側受損，是被告之過
    失行為與原告之受傷結果間有相當因果關係，被告自應依照
    民法第184 條第1 項前段、第191 條之2 、第193 條第1 項
    、第195 條第1 項規定對原告負起侵權行為損害賠償之責。
    原告因傷無法工作之損害共201,861 元，因此意外事故，導
    致左距股裂傷後併距股下關節炎，曾多次至醫院治療及復健
    ，共計支付醫療費用10,894元，故被告應賠償原告醫療費用
    之損害共11,804元；及左腳因接受石膏固定，無法正常行走
    ，故於初期診療期間，原告需搭乘計程車往返家裡三芝鄉及
    醫院，共計支付車資11,700元，被告自應賠償原告車資費用
    之損害共11,700元；又原告因此意外事故受傷，初期醫療及
    復健期間，因左腳接受石膏固定，且因左距股裂傷，左腳嚴
    重疼痛難耐，平日無法正常起身、行走，故長達半年日常生
    活起居均係仰賴父母照料、看護，故原告請求相當於「全天
    看護費用」1 天2,000 元之損失，共180 天，被告應賠償原
    告相當看護費用之損害共360,000 元（2,000 元×180 天＝
    360, 000元）；及原告於初期治療及復健期間，除左腳日夜
    嚴重疼痛難耐，無法入眠，生活作息嚴重影響外，日常生活
    起居、以及至醫院就醫亦需倚賴父母及家人之照料與攙扶，
    增加家人之負擔與不便。又原告左腳石膏現雖拆除，然因原
    告左距股已裂傷，平日行走仍有跛行、疼痛之狀況，醫師並
    告知原告，倘不手術治療，跛行狀況較難完全復原，是原告
    年紀輕輕，卻需遭受上述身體及心靈之折磨與打擊，原告所
    受精神上之痛苦，實無法言諭，故請求被告賠償精神慰撫金
    500, 000元，以撫平原告內心長期之傷痛。故聲明：(一)被告
    應給付原告1,085,365 元，及自起訴狀繕本送達翌日起至清
    償日止，按年利率百分之5 計算之利息。(二)願供擔保請准為
    假執行之宣告。
二、被告方面則抗辯略以：
  (一)本件係原告欲左轉而變換車道，未讓被告之直行車先行而強
    行搶先，車禍之發生當可歸責於原告。
  (二)系爭車禍為側面擦撞而非追撞，且原告機車留有由前往後之
    擦撞痕跡，而被告之車輛碰撞痕跡，為右後門及右後葉子板
    等情以觀，原告不僅有讓被告直行車先行之義務，尤有注意
    安全距離保持之義務。然被告既為直行車輛，且原告機車係
    撞及被告汽車之右後門及右後葉子板，已逾越被告可能注意
    保持安全距離之範圍。被告對系爭車禍之發生及原告所受之
    損害，尚無過失。
  (三)原告自承已因本件傷害受有薪資補償，縱認被告應負賠償責
    任，被告亦得依民法第216 條之1 規定，就原告可得請求之
    賠償金額中扣除原告所受之補償利益。
  (四)原告於車禍發生當日，曾在公祥醫院做Ｘ光檢查，嗣於92年
    7 月28日、同年8 月11日，又做Ｘ光檢查2 次，甚至台北榮
    民總醫院於同年9 月1 日做核磁共振掃瞄，都未肯認原告有
    左距骨裂傷情事，及至原告於92年10月2 日至9 日於德明中
    醫診所進行推拿後，原告所提出之台北榮民總醫院92年12月
    8 日診斷證明書卻記載原告有左距骨裂傷情事，可見原告左
    距骨裂傷係因推拿所致，與本件車禍並無相當因果關係。
  (五)原告所提之服務證明書所載公假傷僅有1 個月，自92年8 月
    27日起至93年7 月31日止係留職停薪，故原告並未因車禍導
    致其工作能力喪失或減少，而係自行放棄可得原有薪資之護
    士工作。
  (六)原告主張之醫療費用、車資、看護費用等是否皆屬必要費用
    ，亦未經原告證明。
  (七)原告自認醫師已告知應為手術治療，然其並未依照醫生指示
    之醫療方式治療，況車禍之發生亦可歸責於原告，若原告果
    受有非財產上損害，亦係原告自己過失所致。
  故聲明：(一)如主文第1 項所示。(二)如受不利判決，願供擔保請
  准宣告免為假執行。
三、本件不爭執之事實：
    92年7 月26日下午4 時許，原告騎乘車牌號碼ＢＦＮ－920
    之普通重型機車，沿淡水鎮○○○路由台北往淡水方向行駛
    ，在淡水中正東路淡水捷運站前（往沙崙方向），與被告同
    向駕駛之車牌號碼7 Ｅ－6589之自用小客車發生車禍。（見
    原告起訴狀及被告民事爭點整理狀所載。）
四、本件兩造所爭執者為：
  (一)被告有無故意或過失不法侵害原告之權利情事？
  (二)原告是否因系爭車禍受有損害？其請求之金額是否有理由？
  (三)原告所受之薪資補償，被告得否依民法第216 條之1 規定主
    張損益相抵？
    茲論述如下：
  (一)被告有無故意或過失不法侵害原告之權利情事？
  1.經查：原告於車禍發生是日（即92年7 月26日）下午6 時10
    分許，在淡水交通分隊初詢時即已自承：「．．當時我行駛
    在中間車道，欲左轉至淡水捷運站時，在近路口時遭7E─
    6589自小客右前方擦撞及我左側小腿後，我車左右傾，然後
    後倒向7E─6589的右後車，機車沒有倒地，．．我注意前方
    路況，不知道後車所撞上來，我是被撞上後才知對方肇事。
    我欲左轉時，我有打左方向燈。」等情，嗣於同年10月14日
    中午12時45分許，在原告住處再次接受詢問時，復坦稱：「
    （問：你於92年7 月26日18時10分在淡水交通分隊製作的第
    一次筆錄內容是否正確？）正確，內容我有再看過一次。」
    等語；有各該次筆錄附於臺灣士林地方法院檢察署93年度偵
    字第1220號卷可稽（見該卷第9 頁、第18頁）。另參酌該卷
    附車損照片及經原告與訴外人高嘉成簽名認可之台北縣政府
    警察局淡水分局道路交通事故補充資料表記載：「Ａ（指被
    告所有自用小客車）：右後車門、右後葉子板、右後飾條。
    Ｂ（指原告所騎機車）：左前車頭邊、左側車體有刮痕。」
    等情狀（見同卷第37頁）；堪認原告擬左轉至捷運站，未先
    注意左後方有無來車，即打左轉方向燈，車身並隨即向左側
    靠，致與同向左後方駛至之7E─6589號自用小客車右側車身
    擦撞至明。
  2.次查：本件肇事路段為3 線道之道路，依道路交通安全規則
    第99條第1 項第3 款規定：「機器腳踏車行駛之車道及轉彎
    ，應依標誌或標線之規定行駛；無標誌或標線者，依左列規
    定行駛：……三、同向三車道以上道路，均應以兩段方式進
    行左轉彎；……」。原告於肇事路段冒然左轉，亦有違反上
    開規則之情形。則被告既在車道上正常行駛，對原告突發之
    違規行為，自難期有防範之可能，原告主張被告疏未注意車
    前狀況及兩車併行距離並不足採。另原告主張係被告車身冒
    然右偏並未舉證以實其說，此項主張亦屬無據。且本件經由
    台灣省台北縣區車輛行車事故鑑定委員會鑑定結果，亦認：
    「一、甲○○駕駛重機車在同向三車道處未依規定兩段式左
    轉為肇事原因。二、高嘉成駕駛自小客車無肇事因素（至於
    駕駛為何人，因無資料可供查證，本會無法確認）。」等情
    ，有該委員會出具之鑑定意見書足憑（見同上卷第6 至第8
    頁）。原告嗣後改稱其係欲直行至前方之待轉區左轉云云，
    然其尚行駛於直行三車道之中間車道上即已打左轉彎方向燈
    ，所述顯與常情不符，難予採信。又原告主張道路交通事故
    調查表及交通事故現場照片，其上所示之「車輛位置」及「
    機車位置」並非雙方真正發生擦撞之地點云云，縱令屬實，
    亦與本院上開認定無涉，不影響上開判斷。
  (二)原告是否因系爭車禍受有損害？其請求之金額是否有理由？
  (三)原告所受之薪資補償，被告得否依民法第216 條之1 規定主
    張損益相抵？
    如上所述，本件車禍之發生係原告之過失所致，被告並無過
    失，原告不得向被告請求賠償，則第(二)、(三)爭點即無審酌之
    必要。
五、從而，原告依據民法第184 條第1 項前段、第191 條之2 、
    第193 條第1 項、第195 條第1 項等規定，據以提起本訴，
    請求被告賠償損害，為無理由，應予駁回。原告之訴既經駁
    回，其假執行之聲請亦失所附麗，應併予駁回。
六、兩造其餘主張及所提證據與本院上開論斷無涉或無違，不予
    贅述
七、據上論結，原告之訴為無理由，依民事訴訟法第78條判決如
    主文。
中    華    民    國    95    年    6     月    9     日
                  民事第一庭  法  官  陳麗芬
以上正本證明與原本無異。
如對本判決上訴須於判決送達後20日內向本院提出上訴狀。
中    華    民    國    95    年    6     月    19    日
                              書記官  趙信義


司法院資訊處製作；財團法人民間司法改革基金會備份。
